Inventaris van het archief van de Rijkszuivelinspectie, 1900-1944 (1960)
Nationaal Archief, Den Haag
Rijkszuivelinspectie
1900-1960
merendeel 1900-1944
L20012
7.10 meter; 436 inventarisnummers.
Normale geschreven, getypte en gedrukte documenten, geen bijzondere handschriften.
Nationaal Archief, Den Haag
In 1900 werd de Rijkszuivelinspectie opgericht om naleving van de Boterwet te controleren en toezicht te houden op de boter- en kaascontrolestations. Het archief bevat onder meer agenda's van ingekomen en uitgaande brieven, ingekomen weekrapporten van de rijkszuivelvisiteurs, stukken over margarinebedrijven, over de controle op de bereiding van boter, kaas en andere melkproducten, en stukken van de boter- en kaascontrolestations.
Archiefvorming
Geschiedenis van de archiefvormer
Het ontstaan van een zuivelinspectie op overheidsniveau hing samen met de veranderde houding van de overheid ten aanzien van het ingrijpen in het vrije spel der economische krachten. In het midden van de negentiende eeuw bloeide de Nederlandse landbouw. De laissez-faire politiek van deze periode had handelsbelemmeringen weggenomen en daarmee de export bevorderd
Z.W. Sneller, Anderhalve eeuw in vogelvlucht 1880-1940 (II), 65.
. De keerzijde van deze vrijhandelspolitiek was dat het centrale gezag naliet om knelpunten in de landbouw weg te nemen
Z.W. Sneller, Anderhalve eeuw in vogelvlucht 1795-1880 (I), 67.
. Zo bleef het tiendrecht, dat de boer de energie ontnam de produktie van zijn bedrijf op te voeren, bestaan. Ook malversaties in de boterhandel konden ongestraft plaats blijven vinden
Sneller I, 104.
. De gevolgen hiervan, versterkt door de agrarische crisis in het laatste kwart van de negentiende eeuw, waren voor de overheid aanleiding in de landbouw en in het bijzonder in de zuivelsektor een regulerende taak op zich te nemen
F.B. Löhnis, Regeeringszorg ten behoeve van den Landbouw, 20.
.
Vanaf ongeveer 1875 heerste er in de landbouw gedurende twintig jaar een depressie
I.J. Brugmans, Paardenkracht en mensenkracht, 306;-Sneller II, 83;-J.H. van Stuijvenberg, A reconsideration of the origins of the agricultural co-operation, 115.
. Ontstaan in de graanverbouw, duurde het nog enkele jaren voordat de depressie zich ook deed gevoelen in de zuivelsector. De dalende prijzen op de wereldmarkt versterkten dan de reeds verslechterde situatie in de zuivelhandel. De afzet en vooral de export van zuivel hadden de jaren daarvoor al ernstige problemen ondervonden van vervalsing van boter en van concurrentie van de sinds 1870 opgekomen margarine-industrie
De Nederlandsche landbouw in het tijdvak 1813-1913, deel 1850-1877, 41.
. Het was echter niet alleen de margarine die de Nederlandse boter concurrentie aandeed maar ook de boter uit het buitenland, met name uit Denemarken
Van Stuijvenberg, 114.
. Het bleek dat de techniek van de zuivelbereiding die in Nederland werd toegepast verre was achtergebleven bij de ontwikkeling in het buitenland
H. Blink, Geschiedenis van den boerenstand en den landbouw in Nederland, deel 2, 397-398.
. Op het moment dat alle problemen elkaar versterkt hadden tot een crisis, greep de overheid in. In 1889 kwam de Boterwet (S. 82) tot stand. Deze wet beoogde de samenstelling van boter te garanderen en daarmee vermenging met margarine te voorkomen. Omdat er geen ambtenaren belast met het toezicht op de naleving van de Boterwet waren aangesteld, werd deze wet in 1900, na gebleken ontoereikendheid, gewijzigd. Bij deze wijziging (S. 112) werd de Rijkszuivelinspectie opgericht die ambtenaren in dienst had om overtreding van de wet op te sporen. Deze ambtenaren hadden de titel van rijksboterinspecteur en botervisiteurs. In de gewijzigde Boterwet van 1908 (S. 285) werden zij rijkszuivelinspecteur, adjunct-rijkszuivelinspecteur en rijkszuivelvisiteurs genoemd, en met ruimere bevoegdheden bekleed.
Taken van de Rijkszuivelinspectie
Preventie en opsporing van vervalsing en bedrieglijke handelingen betreffende zuivel
Voor de uitvoering van het in de vorige paragraaf genoemde toezicht op de naleving van de Boterwet werden de rijkszuivelvisiteurs geacht in winkels, op de markten, en in bereidplaatsen controle te houden en monsters te nemen om daarmee de samenstelling van de boter te kunnen vaststellen. Een aantal jaren werden er met de invoering van het Kaasbesluit in 1927 (Stb. 396) eveneens eisen gesteld aan de bereiding van kaas en tegelijkertijd een grondslag gegeven voor de controle hierop. De archivalia die het toezicht op de naleving van zowel de Boterwet als de rijksvoorschriften voor kaas betreffen, zijn in de inventaris beschreven onder paragraaf 2.1.
Uitoefening van het rijkstoezicht op de zuivelcontrole
De taak zoals deze in paragraaf 2.2. van de inventaris genoemd wordt, heeft een eigen ontstaansgeschiedenis die samenhangt met de schaalvergroting in de zuivelbereiding en -handel in de tweede helft van de vorige eeuw.
In de jaren zeventig van de negentiende eeuw werd er naar Deens voorbeeld voor het eerst geëxperimenteerd met fabrieksmatige zuivelbereiding
Sneller I, 94;-Blink II, 399.-Landbouw, deel Zuivelbereiding, 6 en 8.
. De boeren werden door de klachten die zij kregen over de door hen afgeleverde boter gestimuleerd de kwaliteit ervan te verbeteren. In de fabriek probeerden zij de bereidingstechnieken te vernieuwen. Omdat de fabrieken grote investeringen vereisten werden zij door de boeren in coöperatieve vorm opgezet. De ontwikkeling van coöperatieve zuivelfabrieken staat niet alleen. In samenhang hiermee zijn ook de coöperatieve zuivelexportverenigingen ontstaan die trachtten de buitenlandse afzet te stimuleren
Landbouw, deel Zuivel, 10.
. De coöperatieve beweging maakte in de laatste vijftien jaar van de negentiende eeuw een stormachtige ontwikkeling door. Behalve in het westen werd omstreeks 1900 in heel Nederland boter in de fabriek geproduceerd. Deze concentratie van zuivelbereiding en -handel maakte een effectieve controle op de kwaliteit, in de zin van onvervalst, mogelijk. Zo ontstond er uit particulier initiatief een controlestelsel: een netwerk van controlestations wier controleurs de producten van de bij hen aangesloten producenten keuren. De overheid zag het grote belang voor de landbouw van deze particuliere controle in en besloot in 1905 de botercontrolestations onder rijkstoezicht te plaatsen en hen op voorwaarde van naleving van te stellen rijksvoorschriften een rijksmerk te verlenen als waarborg voor de onvervalstheid van het product
Het verlenen van een rijksmerk voor boter van aangeslotenen bij een controlestation onder rijkstoezicht werd geregeld in de Botermerkenwet van 1905 (S. 213).
. In 1911 werden ook de particuliere kaascontrolestations
Kaasmerkenwet 1911 (S. 209).
en de controlestations voor melkproducten
Geregeld op basis van de Landbouwuitvoerwet 1929 (S. 277) en in het Melk en melkproductenbesluit van 1930 (S. 231).
onder rijkstoezicht gesteld. De Rijkszuivelinspectie werd met dit toezicht belast. Voor de uitoefening van het rijkstoezicht bezochten de visiteurs zowel de controlestations als de leden ("aangeslotenen") van de controlestations. Bij de stations inspecteerden zij de administratie van onder andere de uitgifte van rijksmerken en bij de aangeslotenen gingen zij na of dezen de voorschriften die voor hen waren vastgesteld, naleefden.
Hier zij vermeld dat met melkproducten bedoeld worden, die producten die uit melk bereid zijn anders dan boter en kaas.
Toen de uitvoer van boter in verband met de economische wereldcrisis daalde, werden er door de zuivelproducenten plannen gemaakt de uitvoer hiervan te bevorderen door het stellen van kwaliteitseisen aan boter. Deze plannen leidden tot de oprichting van het Zuivelkwaliteitscontrolebureau op 12 juli 1937. Dit bureau verstrekte kwaliteitsmerken voor boter, die bereid was door de bij haar aangeslotenen volgens vastgestelde kwaliteitseisen. Bij de Landbouwuitvoerwet 1938 (S. 600) werd bepaald dat alleen boter voorzien van een dergelijk merk mocht worden uitgevoerd. De Rijkzuivelinspectie hield toezicht op de naleving van de Landbouw-uitvoerwet 1938. De uitoefening van het rijkstoezicht op de controle van het Zuivelkwaliteitscontrolebureau was opgedragen aan het Rijkszuivelstation te Leiden en de Rijkszuivelinspectie
Landbouwuitvoerwet 1938 (S. 600); Beschikking van de secretaris-generaal van Visserij en Landbouw van 18 april 1944 (Stcr. 76).
.
Overige taken van de Rijkszuivelinspectie
De bovenbeschreven bemoeienissen zijn de twee hoofdtaken van de Rijkszuivelinspectie. De andere taken die de Rijkszuivelinspectie waren opgedragen, hadden meer een incidenteel of tijdelijk karakter. Op grond van de instructie voor de rijkszuivelinspecteur kon deze belast worden met werkzaamheden die in het belang waren van de zuivelbereiding of de zuivelhandel
K.B. van 5 januari 1918, gewijzigd bij K.B. van 12 december 1924.
. Onder paragraaf 2.3 van de inventaris zijn de archivalia beschreven die hierop betrekking hebben.
In verband met de economische crisis van de jaren dertig van deze eeuw werd de Rijkszuivelinspectie taken opgedragen in verband met de crisismaatregelen. Binnen de noodlijdende agrarische sector betekende dit voor de zuivelbereiding de totstandkoming van de Crisiszuivelwet (S. 318) in 1932. Deze wet introduceerde een systeem van heffingen bij de consument waaruit een fonds werd verkregen ten behoeve van de melkveehouders
F.A.G. Keesing, De conjuncturele ontwikkeling in Nederland en de evolutie van de economische overheidspolitiek 1918-1939, 149-154.
. Ondanks deze en andere crisismaatregelen bleef de toestand in de landbouw achteruitgegaan; een voortdurende inschrompeling van de agrarische export en een groei van de overproduktie. De incidentele steunmaatregelen bleken niet toereikend. Herziening en uitbreiding van de wetgeving was noodzakelijk. In 1933 komt dan de landbouwcrisiswet tot stand, waarin de oude maatregelen met nieuwe waren geïntegreerd. Behalve financiële steun bood deze wet ook mogelijkheden tot beperking van de produktie en regulering van de handel
Keesing, 185 ff.
.
De uitvoering van de wetten bracht een taakverzwaring met zich mee voor de ambtenaren van de Rijkszuivelinspectie. Behalve aan speciaal daartoe opgerichte crisisorganisaties was de opsporing van overtredingen van de crisiswetten ook opgedragen aan de Rijkszuivelinspectie
Jaarverslag van de Rijkszuivelinspectie 1934.
. De administratieve neerslag hiervan vindt men beschreven in paragraaf 2.4 van de inventaris.
Overzicht van directies en afdelingen waaronder de Rijkszuivelinspectie ressorteerde, 1898 - 1968
1898 Binnenlandse Zaken Afdeling Landbouw
1901 Waterstaat, Handel en Nijverheid Afdeling Landbouw
1905 Landbouw, Nijverheid en Handel Afdeling Landbouw
1906 Landbouw, Nijverheid en Handel Directie van de Landbouw: Afdeling Laboratoria en Algemene Zaken
1910 Landbouw, Nijverheid en Handel Directie van de Landbouw: Ve Afdeling Zuivelbereiding en laboratoria
1923 Binnenlandse Zaken en Landbouw Directie van de Landbouw: Ve Afdeling Zuivelaangelegenheden
1931 Binnenlandse Zaken en Landbouw Directie van de Landbouw: IIe Afdeling
1932 Economische Zaken en Arbeid Directie van de Landbouw: IIe Afdeling
1933 Economische Zaken Directie van de Landbouw: IIe Afdeling
1935 Landbouw en Visserij Directie van de Landbouw: Ve Afdeling
1937 Economische Zaken Directie van de Landbouw: Ve Afdeling
1940 Landbouw en Visserij Directie van de Landbouw: VIIIe Afdeling
mei 1945 Handel, Nijverheid en Landbouw Directie van de Landbouw
juni 1945 Landbouw, Visserij en Voedselvoorziening Directie van de Landbouw: VIIIe Afdeling Zuivelaangelegenheden
okt. 1945 Landbouw, Visserij en Voedselvoorziening Directie van de Landbouw: VIIe Afdeling Zuivelaangelegenheden
1946 Landbouw, Visserij en Voedselvoorziening Directie van de Landbouw: VIe Afdeling Zuivelaangelegenheden
1947 Landbouw, Visserij en Voedselvoorziening Directie van de Landbouw: Afdeling Zuivelwezen
1957 Landbouw, Visserij en Voedselvoorziening Directie Veeteelt en Zuivel
1959 Landbouw en Visserij Directie Veeteelt en Zuivel
Geschiedenis van het archiefbeheer
De verwerving van het archief
Overbrenging van een overheidsarchief
De verwerving van het archief
Het archief is krachtens bepalingen van de Archiefwet overgebracht.
Inhoud en structuur van het archief
2.11
Ordening van het archief
Het archief was niet consequent één bepaald ordeningssysteem toegepast. Chronologische ordening, ordening naar onderwerp en naar bemoeienis kwamen tegelijkertijd voor; met verschillende accenten in verschillende jaren. Zo bestonden bijvoorbeeld alleen voor de jaren 1940-1944 series van ingekomen en uitgaande brieven.
In deze inventaris is getracht te ordenen naar functies. Als criterium hierbij is de taakstelling van de Rijkszuivelinspectie gebruikt. Binnen de vier taken die haar waren opgedragen zijn de archivalia geordend naar de aard van de bemoeienis welke uit de betreffende stukken blijkt.
Aanwijzingen voor de gebruiker
Openbaarheidsbeperkingen
Volledig openbaar.
Materiële beperkingen
Aanvraaginstructie
Openbare archiefstukken kunnen online worden aangevraagd en gereserveerd. U kunt dit ook via de terminals in de studiezaal van het Nationaal Archief doen. Om te kunnen reserveren dient u de volgende stappen te volgen:
U maakt een profiel aan op www.gahetna.nl, en logt vervolgens in
Via de archiefinventaris (alleen de beschrijvingen met rode nummers) selecteert u het gewenste archiefstuk door op de knop 'Reserveren' te klikken
In het volgende scherm geeft u aan op welke dag u het archiefstuk wilt inzien
Indien u zich bevindt in de studiezaal en een tafelnummer heeft ontvangen kunt u dit nummer vermelden. Als u geen tafelnummer heeft kunt u tafelnummer 777 laten staan
Vervolgens bevestigt u uw reservering door deze te versturen.
Verwant materiaal
Beschikbaarheid van kopieën
Verwante archieven
Voor het vervolg zie: Plaatsingslijst van het archief van het Bureau van de Rijkszuivelinspecteur, 1944-1963 (toegang 2.11.38.02)
Bijlagen
Overzicht van geraadpleegde bronnen
Blink, H. Geschiedenis van den boerenstand en den landbouw in Nederland. 2 dln. Groningen, 1904.
Brugmans, I.J. Paardenkracht en mensenkracht. Sociaal-economische geschiedenis van Nederland 1795-1940. 's Gravenhage, 1961.
Keesing, F.A.G. De conjuncturele ontwikkeling in Nederland, en de evolutie van de economische overheidspolitiek 1918-1939. Nijmegen 1978.
De Nederlandsche landbouw in het tijdvak 1813-1913. 's Gravenhage, 1913.
Löhnis, F.B. 'Regeeringszorg ten behoeve van den landbouw.' In:De Nederlandsche landbouw in het tijdvak 1813-1913. 's Gravenhage, 1913.
Sneller, Z.W. 'Anderhalve eeuw in vogelvlucht 1795-1880 (I)'. In: Z.W. Sneller, ed. Geschiedenis van den Nederlandschen Landbouw 1795-1940. Groningen, 1943.
Sneller, Z.W. 'Anderhalve eeuw in vogelvlucht 1880-1940 (II)'. In: Z.W. Sneller, ed. Geschiedenis van den Nederlandschen Landbouw 1795-1940. Groningen, 1943.
Stuijvenberg, J.H. van. A reconsideration of the origins of the agricultural co-operative. The low countries history yearbook, XIII (1980).
Beschrijving van de series en archiefbestanddelen
- STUKKEN VAN ALGEMENE AARD, I.
  - Agenda's van ingekomen en uitgaande brieven., 1904-1944; 1-31; 31 delen
    - 1904 juli 8 - 1904 december 29, 1
    - 1904 december 31 - 1906 mei 29, 2
    - 1906 mei 29 - 1910 augustus 23, 3
    - 1910 augustus 18 - 1911 november 29, 4
    - 1911 november 27 - 1913 mei 5, 5
    - 1913 mei 5 - 1914 september 2, 6
    - 1914 september 2 - 1916 januari 27, 7
    - 1916 januari 24 - 1917 april 18, 8
    - 1919 maart 17 - 1920 september 28, 9
    - 1920 september 28 - 1922 januari 27, 10
    - 1922 februari 9 - 1923 juni 30, 11
    - 1923 juni 29 - 1924 mei 21, 12
    - 1924 mei 21 - 1924 december 11, 13
    - 1924 december 11 - 1925 september 21, 14
    - 1925 september 21 - 1926 september 2, 15
    - 1926 augustus 21 - 1927 september 2, 16
    - 1927 september 2 - 1928 augustus 30, 17
    - 1928 augustus 30 - 1929 december 5, 18
    - 1929 december 2 - 1931 februari 19, 19
    - 1931 februari 20 - 1932 juli 18, 20
    - 1932 juli 18 - 1933 juli 13, 21
    - 1933 juni 23 - 1934 juli 7, 22
    - 1934 juli 9 - 1935 oktober 10, 23
    - 1935 oktober 10 - 1936 december 19, 24
    - 1936 december 19 - 1938 februari 22, 25
    - 1938 februari 23 - 1938 augustus 16, 26
    - 1938 augustus 16 - 1939 juli 26, 27
    - 1939 juli 26 - 1940 november 29, 28
    - 1940 november 29 - 1942 januari 27, 29
    - 1942 januari 27 - 1943 mei 7, 30
    - 1943 mei 7 - 1944 mei 19, 31
      Agenda april 1917 - maart 1919 ontbreekt. In inv. nr. 26 is ook bijgehouden een agenda van in- en uitgaande brieven van respectievelijk naar visiteurs, 1930-1932.
  - Agenda's van ingekomen weekrapporten, dienstroosters en staten van gerechtelijke monsternemingen en van proefmonster van de rijkszuivelvisiteurs., 1910-1922; 32-35; 4 delen
    - 1910 augustus 22 - 1913 juli 21, 32
    - 1913 juli 19 - 1916 juli 21, 33
    - 1916 oktober 24 - 1920 oktober 20, 34
    - 1920 oktober 7 - 1922 januari 27, 35
  - Jaarverslagen van de Rijkszuivelinspectie., 1905-1960; 36-37; 1 pak en 1 omslag
    - 1905-1957. Concepten., 36; 1 pak
      De concepten van 1906-1909 + 1921 49-56 ontbreken.
    - 1923-1960. Gedrukt., 37
      De verslagen van 1940, 1941, 1949-1954 en 1956 ontbreken.
  - Uitgaande circulaires aan de chefs van dienst en de rijkszuivelvisiteurs., 1922-1940; 38-39; 2 omslagen
    - 1922-1930. Met agenda., 38
    - 1933-1940, 39
      Circulaires van de jaren 1931 en 1932 ontbreken.
  - Ingekomen weekrapporten van de rijkszuivelvisiteurs., 1922-1943; 40; 1 pak
  - Ingekomen jaarverslagen van de rijkszuivelvisiteurs., 1932-1942; 41-51; 11 omslagen
    - 1932, 41
    - 1933, 42
    - 1934, 43
    - 1935, 44
    - 1936, 45
    - 1937, 46
    - 1938, 47
    - 1939, 48
    - 1940, 49
    - 1941, 50
    - 1942, 51
  - Verzameling van wetten, besluiten en beschikkingen betreffende de organisatie, bevoegdheden en taken van de Rijkszuivelinspectie. Gedrukt. Met dossierlijst., 1900-1942; 52-57; 3 pakken en 3 omslagen
    - dossier 1-21., 52; 1 pak
    - dossier 22-40., 53; 1 pak
    - dossier 41., 54
    - dossier 42., 55; 1 pak
    - dossier 43., 56
    - lijst van dossiers., 57
- STUKKEN BETREFFENDE BIJZONDERE ONDERWERPEN, II.
  - ORGANISME EN PERSONEEL, 1.
    - ORGANISME, 1.1
      - ORGANISATIE, 1.1.1
        - Stukken betreffende de toewijzing van de leiding der werkzaamheden in de dienstkringen., 1930-1943; 58; 1 omslag
        - Adreslijsten van ambtenaren der Rijkszuivelinspectie., 1933 en z.d; 59; 1 omslag
        - Stukken betreffende de verdeling der werkzaamheden binnen de dienstkringen., 1933-1934; 60; 1 omslag
        - Stukken betreffende de organisatie van de dienst in dienstkringen., 1934-1943; 61; 1 omslag
        - Ingekomen overzicht van de bevoegdheden van de directeur-generaal van de Landbouw voor zoveel betreft de takken van dienst ressorterende onder de Afdeling II Z. Afschrift., 1935; 62; 1 omslag
        - Minuut van uitgaande brief van de Rijkszuivelinspecteur J.J.C. Jurling Beck aan de directeur-generaal van de Landbouw betreffende zijn rechtspositie binnen de Directie van de Landbouw. Met aantekening., 1935; 63; 1 stuk
        - Ingekomen circulaire van de inspecteur van het Veeteelt- en Zuivelwezen betreffende de begrenzing van de bevoegdheden van onder het departement ressorterende buitendiensten en andere instellingen., 1940 juni 15; 64; 1 stuk
        - Stukken betreffende het veertigjarig bestaan van de Rijkszuivelinspectie., 1941; 65; 1 omslag
        - Stukken betreffende de wijzigingen in de organisatie van de botercontrole onder Rijkstoezicht in verband met het grote aantal nieuwe aangeslotenen in de provincie Utrecht, resulterende in de onder Rijkstoezichtsstelling van het botercontrolestation Utrecht., 1941-1942; 66; 1 omslag
        - Stukken betreffende de wijziging van de regeling voor de ambtskringen in verband met de verordening van de Rijkscommissaris van 1 juli 1942 betreffende bijzondere administratiefrechtelijke maatregelen., 67; 1 omslag
      - INSTRUCTIES, 1.1.2
        - Stukken houdende dienstvoorschriften voor bezoldigde rijkszuivelvisiteurs., 1925-1943; 68; 1 omslag
        - Ingekomen brief van de rijkszuivelvisiteur-dienstleider van de ambtskring Rotterdam betreffende een voorstel voor een nieuwe regeling van dienstreizen door visiteurs., 1928 maart 29; 69; 1 omslag
          Ingesloten de notulen van de vergadering van rijkszuivelvisiteurs gehouden te Gouda, 1928 maart 27.
        - Instructie voor controleurs, welke tijdelijk in dienst zijn., 1930 februari 11; 70; 1 omslag
        - Stukken houdende dienstvoorschriften voor onbezoldigde rijksvisiteurs., 1930 en 1939; 71; 1 omslag
        - Stukken betreffende de voorbereiding van een dienstbespreking met alle rijkszuivelvisiteurs en dienstleiders., 1940; 72; 1 omslag
      - FINANCIëN, 1.1.3
        - Stukken betreffende de raming van de financiële middelen van de RZI, 1932-1943; 73; 1 omslag
        - Register van declaraties van controleurs. Op naam geordend., 1921-1940; 74; 1 deel
        - Stukken betreffende declaraties welke zijn ingediend door ambtenaren van de Rijkszuivelinspectie, 1932-1943; 75; 1 omslag
        - Stukken betreffende de te ontvangen betaling voor verleend toezicht bij uitvoer van boter en kaas door de Rijkszuivelinspectie., 1925-1931; 76; 1 omslag
        - Ingekomen brieven van de Algemene Rekenkamer houdende goedkeuring van Kasrekening van de Rijkszuivelinspectie., 1927-1933; 77; 1 omslag
        - Briefwisseling met de minister van Binnenlandse Zaken betreffende het verzoek om af- en overschrijving van een bedrag van het krediet voor bureelkosten op het krediet voor hulpmiddelen voor de dienst., 1930; 78; 1 omslag
        - Minuut van uitgaande brief houdende opheffing postrekening., 1942 juli 7; 79; 1 stuk
      - ADMINISTRATIEVE HULPMIDDELEN EN HUISVESTING, 1.1.4
        - Stukken betreffende portvrijdom voor visiteurs en controleurs., 1924; 80; 1 omslag
        - Circulaire houdende mededeling van adreswijziging van de rijkszuivelinspecteur. Minuut., 1932; 81; 1 stuk
        - Stukken betreffende vergoeding voor beschikbaarstelling van een lokaal voor de dienst., 1933; 82; 1 omslag
        - Ingekomen circulaire van de Algemene Landsdrukkerij betreffende foto-kopieën., 1936; 83; 1 omslag
        - Stukken betreffende de opgave van de aantallen verzonden dienststukken., 1942; 84; 1 omslag
    - PERSONEEL, 1.2
      - BENOEMING EN ONTSLAG, 1.2.1
        - Lijst van sollicitanten voor de functie van visiteur., 1904 e.v; 85; 1 deel
        - Stukken betreffende benoeming, overplaatsing en ontslag van rijkszuivelvisiteurs., 1923-1943; 86; 1 omslag
        - Stukken betreffende benoeming en ontslag van controleurs en losse hulpen., 1923-1943; 87; 1 omslag
        - Stukken betreffende de aanstelling, beëdiging en ontslag van onbezoldigde rijkszuivelvisiteurs., 1926-1943; 88; 1 pak
        - Brief van de minister van Economische Zaken aangaande de bevordering van J.J.C. Jurling Beck tot Rijkszuivelinspecteur., 1935 maart 30; 89; 1 stuk
        - Minuut van uitgaande brief aan de Rijkszuivelvisiteurs betreffende het ontslag van de waarnemend Rijkszuivelinspecteur C. Bouwhuisen., 1943 augustus 3; 90; 1 stuk
      - BEZOLDIGING, 1.2.2
        - Lijsten van ambtenaren werkzaam bij de Rijkszuivelinspectie met vermelding van jaarsalaris, pensioengrondslag, datum van indiensttreding en vooropleiding., 1920-1927; 91; 1 omslag
        - Stukken betreffende salaris en pensioen van ambtenaren van de Rijkszuivelinspectie., 1923-1943; 92; 1 omslag
        - Stukken betreffende een beschikking aangaande gelijktijdig genot van burgerlijke en militaire beloning., 1924; 93; 1 omslag
        - Stukken betreffende inkomsten van gepensioneerde ambtenaren voor verrichte werkzaamheden., 1928-1938; 94; 1 omslag